臺灣高等法院刑事判決　　　　　　　 100年度上訴字第2265號
上　訴　人　臺灣板橋地方法院檢察署檢察官
上　訴　人
即　被　告　陳銘煥
選任辯護人　陳柏乾律師（法律扶助律師）
上列上訴人因被告違反毒品危害防制條例案件，不服臺灣板橋地
方法院99年度訴字第3778號，中華民國100年6月10日第一審判決
（起訴案號：臺灣板橋地方法院檢察署99年度偵字第29980號、
第32230號），提起上訴，本院判決如下：
    主  文
原判決撤銷。
陳銘煥犯如附表所示之罪，各處如附表所示之刑（含從刑）。應
執行有期徒刑捌年陸月，扣案之NOKIA牌行動電話手機壹支（含
門號0000000000號SIM卡壹枚）沒收；未扣案之販賣
毒品所得共計新臺幣壹萬仟伍佰元均沒收，如全部或一部不能
沒收時，以其財產抵償之。
    事  實
一、陳銘煥曾於民國95年間，因詐欺案件，經臺灣板橋地方法院
    判處有期徒刑3月，嗣經上訴駁回確定，96年4月12日執行完
    畢。
二、陳銘煥猶不知警惕，明知甲基安非他命係屬毒品危害防制條
    例第2條第2項第2款所列之第二級毒品（下簡稱：甲基安非
    他命），不得持有、販賣，竟以屬其所有內附門號00000000
    00號SIM卡1枚之NOKIA牌行動電話手機1支，作為聯絡甲基安
    非他命交易之工具，分別為下列之販賣甲基安非他命犯行：
(一)、99年7月2日22時14分許至27分許之間，楊明吉以門號000000
    0000號與陳銘煥使用之門號0000000000號通聯，楊明吉表示
    欲向陳銘煥購買新臺幣（下同）1萬元之甲基安非他命，陳
    銘煥竟意圖營利，基於販賣甲基安非他命之犯意，於通話中
    向楊明吉表示該價格可售予重約5公克之甲基安非他命而允
    諾之，雙方達成買賣意思表示合致後，陳銘煥旋於翌日凌晨
    某時許，在其位於新北巿新莊區（原臺北縣新莊市○○○路
    831號之2（4樓）住處附近之某加油站與楊明吉見面，由陳
    銘煥售賣交付重約5公克之甲基安非他命予楊明吉，並收取
    楊明吉交付之價金1萬元。
(二)、陳志宇於99年9月5日18時22分許，以門號0000000000號與陳
    銘煥使用之門號0000000000號通聯，表示欲向陳銘煥購買3
    千5百元之甲基安非他命，陳志宇並於同日20時30分許，將
    購買毒品之款項3千5百元連同先前積欠陳銘煥之借款5百元
    ，經由陳志宇申辦之兆豐國際商業銀行中壢分行第00000000
    000號帳戶，轉帳4千元至陳銘煥名義之合作金庫商業銀行第
    0000000000000號帳戶內，隨即致電陳銘煥告知其錢已轉入
    陳銘煥帳戶，陳銘煥竟意圖營利，基於販賣甲基安非他命之
    犯意，允諾以該價格售賣甲基安他命（重約1.7公克）予陳
    志宇，雙方就買賣甲基安非他命之重要交易內容皆有所意思
    表示而達成契約之合致，陳銘煥因而著手販賣甲基安非他命
    行為之實行。惟嗣因陳志宇至陳銘煥上址住處與陳銘煥見面
    時，陳銘煥手邊尚無足夠之甲基安非他命而未交付該次交易
    之標的物予陳志宇，陳銘煥嗣並將原收受之價款（3千5百元
    ）返還予陳志宇（含抵陳志宇之欠款1千5百元）。
(三)、99年9月10日19時2分許，陳銘煥使用之門號0000000000號與
    張光使用之門號0000000000號通聯，張光表示欲向陳銘
    煥購買1千5百元之甲基安非他命，陳銘煥竟意圖營利，基於
    販賣甲基安非他命之犯意，允諾之，旋於同日19時19分許，
    在陳銘煥上址住處樓下，售賣交付重量不詳之甲基安非他命
    予張光，並當場收取張光交付之1千5百元價金。
(四)、99年9月21日19時6分許，張光以門號0000000000號與陳銘
    煥使用之門號0000000000號通聯，表示欲向陳銘煥購買1千
    元之甲基安非他命，陳銘煥竟意圖營利，基於販賣甲基安非
    他命之犯意，允諾之，旋於同日21時44分許，在其上址住處
    附近，售賣交付重量不詳之甲基安非他命予張光，並當場
    收取張光交付之1千元價金。
(五)、99年9月26日19時20分許，陳銘煥使用之門號0000000000號
    與張光使用之門號0000000000號通聯，張光表示欲向陳
    陳銘煥購買1千元之甲基安非他命，陳銘煥竟意圖營利，基
    於販賣甲基安非他命之犯意，允諾之，旋於同日19時57分許
    ，在其上址住處附近，售賣交付重量不詳之甲基安非他命予
    張光，並當場收取張光交付之1千元價金。
(六)、99年9月3日18時4分許至6分許，陳銘煥使用之門號00000000
    00號與郭亦安使用之門號0000000000號通聯，陳銘煥表示其
    僅剩下1千5百元量之甲基安非他命，郭亦安表示要向陳銘煥
    購買該1千5百元量之甲基安非他命，陳銘煥竟意圖營利，基
    於販賣甲基安非他命之犯意，允諾之，旋於同日18時6分許
    至18時30分許之間，在新北市○○區○○路1段與幸福東路
    口附近，售賣交付重約0.5公克之甲基安非他命予郭亦安，
    當時因郭亦安身上無足夠現金而賒欠陳銘煥該次毒品交易之
    價金1千5百元。
三、嗣經警依法取得通訊監察書，分別對陳銘煥、楊明吉上開門
    號實施通訊監察後，於99年11月10日6時15分許，經警持臺
    灣板橋地方法院檢察署檢察官簽發之拘票，至陳銘煥上址住
    處拘提陳銘煥，並當場查扣陳銘煥自行提出屬其所有、供其
    聯繫上揭甲基安非他命交易事宜所用之NOKIA牌行動電話手
    機1支（含門號0000000000號SIM卡1枚）。
四、案經臺南縣警察局移送臺灣板橋地方法院檢察署檢察官偵查
    起訴。
    理  由
壹、相關證據證據能力之說明：
一、按被告以外之人於偵查中向檢察官所為之陳述，除顯有不可
    信之情況者外，得為證據，刑事訴訟法第159條之1第2項定
    有明文。查：證人楊明吉、陳志宇、張光、郭亦安、巫祈
    毅於檢察官偵查庭訊時就本案以證人身分具結所為之證述，
    皆有踐行具結程序，對該等證人之檢察官偵訊筆錄，上訴人
    即被告陳銘煥及其辯護人於本院未爭執其據證能力，而未主
    張有何具體符合刑事訴訟法第159條之1第2項所定之顯不可
    信情況之例外條件存在（見本院卷第49頁背面、72頁背面以
    下），則該等證人於檢察官偵訊時以證人身分所為之證述，
    自有證據能力。另於本案原審審判程序，已給予被告（含辯
    護人）詰問上開證人之機會（見原審卷第71頁以下、130頁
    以下），而完足為合法調查之證據，無不當剝奪被告詰問權
    行使之問題，則該等證人於偵查中之證言，未經未在場之被
    告當面詰問及對質，不影響該等證人於偵查中陳述之證據能
    力。至於本案相關證人於警詢中之陳述，因被告及其辯護人
    爭執無證據能力（見本院卷第49頁背面），而檢察官亦始終
    未說明為何該等證人於警詢中之證述，有較可信用之理由，
    本院並未引用作為積極證據之用，於此敘明。
二、對於本案被告、楊明吉使用之上揭門號所實施之監聽，係分
    別按照臺灣雲林地方法院法官（被告之門號）、臺灣嘉義地
    方法院法官（楊明吉之門號）各依據通訊保障及監察法第5
    條第1項第1款規定，核發准予監聽之臺灣雲林地方法院99年
    度聲監字第490號通訊監察書（監察期間：99年8月30日10時
    至同年9月28日10時止）、同院99年度聲監續字第433號通訊
    監察書（監察期間：99年9月28日10時至同年10月26日10時
    止）、臺灣嘉義地方法院99年度聲監字第233號通訊監察書
    （監察期間：99年6月25日10時至同年7月24日10時止），而
    為之，則司法警察機關對該等門號之監聽係屬合法。按通訊
    監察之監聽譯文，為依據監聽錄音結果予以翻譯製作而成，
    屬文書證據之一種，於當事人或訴訟關係人對其真實性無爭
    執時，並依書證調查之規定，於審判期日踐行調查程序，提
    示譯文供當事人辨認、表示意見並為辯論者，非不得採為證
    據。亦即警察機關對犯罪嫌疑人依法監聽電話所製作之監察
    紀錄譯文，乃該監聽電話錄音之派生證據，倘係公務員依法
    定程序而取得，被告及訴訟關係人就其真實性復無爭執，法
    院並曾依刑事訴訟法第165條第1項規定，踐行證據調查之法
    定程序，向被告宣讀或告以要旨，自得採為認定被告有罪之
    基礎，而有證據能力（最高法院100年度臺上字第563號判決
    意旨參照）。查：對於警察機關提供予檢察官據而起訴本案
    之上揭門號通訊監察譯文之證據能力及譯文內容，被告及其
    辯護人於本院審理期間皆表示不爭執，本院就該等譯文於本
    院審判程序復有依刑事訴訟第165條規定進行調查證據程序
    （見本院卷第49頁背面、72頁背面以下），該等通訊監察譯
    文，自亦有證據能力（若採監聽譯文亦屬傳聞證據之見解，
    該等譯文，依刑事訴訟法第159條之5第1項、第2項之規定，
    亦有證據能力）。
三、對於本件判決所引用之其他供述證據，檢察官、被告、辯護
    人於本院準備程序均未爭執其證據能力（見本院卷第49頁背
    面），且經本院於審判程序分別提示並告以要旨，踐行調查
    證據程序，被告及其辯護人於本院言詞辯論終結前亦未聲明
    異議（見本院卷第72頁以下），本院審酌該等證據，無信用
    性過低或違法取得之疑慮，且為證明相關事實所必要，認為
    適當，依刑事訴訟法第159條之5第2項、第1項規定，該等證
    據皆有證據能力。
貳、認定犯罪事實所憑之證據及理由：
一、訊據被告固坦承有於事實欄二(一)至(六)所示之時間，各與楊明
    吉、陳志宇、張光、郭亦安以上揭門號通聯，所談之內容
    皆涉及甲基安非他命，陳志宇有匯款4千元至被告合作金庫
    商業銀行帳戶，被告有於事實欄二(一)、(三)至(六)所示之時、地
    ，交付甲基安非命予楊明吉、張光、郭亦安，楊明吉、張
    光亦有交付如上所述之現金予被告等事實，惟否認有何販
    賣甲基安非他命之犯行，辯稱：我不是賣，我是幫朋友拿；
    楊明吉部分，是楊明吉主動打電話給我，叫我幫他拿毒品，
    楊明吉說他從鄉下上來，叫我先出錢幫他拿毒品，我說我沒
    有錢，楊明吉就拿1萬元給我，我再去找「阿峰」拿毒品交
    給楊明吉；陳志宇部分，我是跟陳志宇一人出一半的錢一起
    去買，毒品是我去新莊巿中正路向「阿峰」買的，但是沒有
    找到「阿峰」；張光部分，是張光打電話給我，請我晚
    上下班時幫他拿甲基安非他命，晚上他到我住處樓下找我，
    拿1千5百元或1千元給我，我就去新莊中正路的特力屋找「
    阿峰」拿毒品，我拿到毒品之後就拿給張光；郭亦安部分
    ，是郭亦安打電話給我說他不方便過來，叫我出錢去幫他拿
    1千5百元的甲基安非他命，我就去找「阿峰」拿毒品，拿了
    之後，就拿去新莊光復路與幸福東路交給郭亦安云云。
二、經查：
(一)、扣案之NOKIA行動電話手機1支及內附之門號0000000000號SI
    M卡1枚，皆屬被告所有，該門號亦係被告在使用，其綽號為
    「阿南」之事實，為被告自始供承在卷（見99年度偵字第29
    980號卷＜下簡稱：偵字第29980號卷＞第4至5、127至128頁
    ，原審卷第167頁背面，本院卷第50頁正面、74頁正面），
    並有卷附之扣押書1份（見偵字第29980號卷第15頁）及扣案
    之NOKIA行動電話手機1支（內附門號0000000000號SIM卡1枚
    ）（見本院卷第62頁）可證。
(二)、事實欄二(一)部分：
    (1)楊明吉於99年7月2日22時14分許至27分許，先後以門號00
      00000000號與被告使用之門號0000000000號通聯，楊明吉
      表示要向被告購買1萬元之甲基安非他命，被告向楊明吉
      表示1萬元可購得重約5公克之甲基安非他命，嗣於翌（3
      ）日凌晨某時許，在被告位於新北市○○區○○路831號
      之2（4樓）住處附近之某加油站，其二人見面，楊明吉交
      付現金1萬元予被告，被告亦確有交付重約5公克之甲基安
      非他命予楊明吉，卷附通訊監察譯文內所示其二人對話中
      之「男生工」係指甲基安非他命，「1塊」是指1萬元、「
      5個」係指5公克等事實，業經證人楊明吉於檢察官偵訊及
      於原審證述明確（見偵字第29980卷第177至179頁，原審
      卷第130至133頁）。被告亦承認有於上開時、地與楊明吉
      通聯、見面，並與楊明吉間有甲基安非他命及1萬元之交
      付、收受之事實，此見其前揭辯解自明（另見原審卷第33
      頁正背面、133頁正面）。
    (2)依卷附之楊明吉使用之門號0000000000號與被告使用之門
      號0000000000號之通訊監察譯文所示（見99年度偵字第32
      230號卷＜下簡稱：偵字第32230號卷＞第139頁），99年7
      月2日，被告與楊明吉先後有為如下之對話：
      99年7月2日22時14分許，楊明吉（下簡稱：「楊」）打
        電話予被告（下簡稱：「煥」）：
        「楊：我誰你知道嗎？
          煥：我知道。
          楊：現在方便嗎？
          煥：有啊，你說。
          楊：1塊，你要給我多少？
          煥：什麼1塊？
          楊：我要請男生工，身上有1塊。
          煥：1萬喔？
          楊：嗯。」
      99年7月2日22時18分許，被告打電話予楊明吉：
        「煥：跟之前一樣啊。
          楊：之前多少？
          煥：1塊5個啊。
          楊：沒辦法再多嗎？
          煥：現在東西貴，你有確定嗎？
          楊：等等再打給你。」
      99年7月2日22時27分許，楊明吉打電話予被告：
        「楊：好啦，我現在上去。
          煥：跟之前一樣喔。
          楊：嗯。
          煥：一樣地方喔。」
      由被告與楊明吉間之此等通話內容可知：楊明吉確有撥打
      電話向被告表示要買「男生工」即甲基安非他命，並詢問
      1萬元可向被告購得多少數量之甲基安非他命，被告回以1
      萬元之代價可買到「5個」即重約5公克之甲基安非他命，
      楊明吉同意要買，二人相約見面。此情核與證人楊明吉上
      揭證述之情節相符。足認：被告於99年7月2日22時14分許
      至27分許之間，確有與楊明吉通聯，商談買賣甲基安非他
      命之事並達成合意，其二人於翌日凌晨某時許（見原審卷
      第132頁背面至133頁正面）在上開地點見面，由被告向楊
      明吉收取對價1萬元現金，被告並有交付重約5公克之甲基
      安非他命予楊明吉。
    (3)被告雖辯稱：是楊明吉主動打電話叫我幫他拿毒品，他先
      拿錢給我，我再去找「阿峰」拿毒品云云。惟查：被告就
      其上手甲基安非他命來源，於警詢、檢察官偵訊及偵查期
      間法官羈押庭訊時，皆係供稱：是向綽號「老闆」的男子
      調毒品，我都叫那人「老闆」云云（見偵字第29980號卷
      第10、11、128頁，99年度聲羈字第747號卷第3頁背面）
      ，而於原審卻改稱：係向綽號「阿峰」者拿的云云（見原
      審卷第33頁背面、169頁正面），已見其所供來源歧異，
      所述幫拿毒品或調貨之說，已有可疑。而證人楊明吉於原
      審亦結證稱：（是要請被告幫你拿，還是要向被告買？）
      我要向被告買甲基安非他命，被告沒有說甲基安非他命是
      跟誰拿的，我沒有跟被告說是要跟與被告合資去買甲基安
      非他命，也沒有跟被告說是要請被告幫我調貨或幫我向他
      人拿甲基安非他命等語（見原審卷第131頁正背面），足
      見楊明吉對於被告取得甲基安非他命之來源不僅毫無所悉
      ，且根本不在意，就楊明吉本人而言，其是向被告購買1
      萬元重約5公克之甲基安非他命，賣方僅為被告，不涉他
      人。至於證人楊明吉於原審固曾證稱：我把錢交給被告後
      ，過了約10幾分鐘，被告才拿甲基安非他命給我，在同一
      加油站等語（見原審卷第131頁背面、132頁背面）。惟姑
      且不論被告於原審所稱：「阿峰」係其上手來源云云之真
      實性，已有待存疑，業見前述，且1萬元重約5公克之甲基
      安非他命份量不少，被告雖答應售予楊明吉，惟若在交貨
      途中為警攔查，不僅事涉刑責，損失亦與一般1千元或2千
      元之微量，不可同日而語，為求慎重起見，先將重約5公
      克之甲基安非他命置於自己住處或附近自認安全之地點，
      於向楊明吉取錢，且確定無人跟蹤楊明吉或無被查獲之危
      險時，始回身取貨再交付，亦屬事理之常，則被告於向楊
      明吉取錢後未立即交貨，而係至他處再回至原見面地點交
      付重約5公克之甲基安非他命，尚不足為異，自難以此認
      被告所稱：是楊明吉先拿錢給我，我再去找「阿峰」拿毒
      品云云，係屬可採。況查：被告在前揭通話之對話中，經
      楊明吉詢問1萬元可購買多少數量之甲基安非他命後，被
      告回答：楊明吉可購得之確定數量為5公克云云，則不論
      被告當時之甲基安非他命真實來源為何，其本人顯已可自
      行決定售予楊明吉甲基安非他命之數量，益見被告係基於
      自己販賣毒品之意思，而直接與楊明吉完成甲基安非他命
      交易，是被告以：楊明吉主動打電話叫我幫他拿毒品云云
      為辯，應屬避重就輕之詞，無足可取，被告有售賣並交付
      1萬元價格之5公克甲基安非他命予楊明吉之事實，堪以認
      定。
(三)、事實欄二(二)部分：
    (1)陳志宇於99年9月5日18時22分許，以門號0000000000號與
      被告使用之門號0000000000號通聯，表示其要買3千5百元
      之甲基安非他命，嗣陳志宇從其設於兆豐國際商業銀行中
      壢分行第00000000000號之帳戶，轉帳4千元至被告之合作
      金庫商業銀行第0000000000000號帳戶內，除3千5百元係
      買甲基安非他命之對價外，另5百元係還陳志宇先前向被
      告所借之款項，轉帳後陳志宇打電話通知被告已轉帳，被
      告答應處理，卷附之通訊監察譯文內之「17」係指重約1.
      7公克甲基安非他命等事實，業經證人陳志宇於偵查及原
      審結證在卷（見偵字第29980號偵查卷第111頁，原審卷第
      133至137頁），並有兆豐國際商業銀行中壢分行99年12月
      1日（99）兆銀壢字第561號函所附之客戶歷史檔交易明細
      查詢表1份附卷可稽（見偵字第29980號卷第155至157頁：
      轉帳時間99年9月5日20時30分許）。由被告於前揭辯解，
      亦足見被告對此部分之客觀事實係供承而不爭執（另見原
      審卷第33頁背面、169頁正背面，本院卷第77頁背面）。
    (2)依卷附之被告使用之門號0000000000號與陳志宇使用之門
      號0000000000號，於99年9月5日之通訊監察譯文所示（見
      偵字第29980號卷第90頁、偵字第32230號卷第123頁）：
      99年9月5日18時22分許，陳志宇（下簡稱「宇」）打電
        話予被告（下簡稱「煥」）：
        「… …
          宇：我就匯4張給你。
          煥：嗯。
          宇：35處理，5百還你，因為我卡裡面只剩4張啊，不
              夠啊。
          煥：你匯4張，5百還我嗎？
          宇：對啊，我不是欠你8百嗎？
          煥：問題是你還我5百，我還要有3千才對啊。
          宇：什麼？
          煥：我也不知道有沒有那麼多錢。
          宇：是喔。
          煥：應該有啦，不然你先匯過來好了。
          宇：等我下班好了，因為我下班差不多8 、9 點，我
              先回到家裡，我帶狗出來，我再匯給你，好不好
              ？我匯的時候我再告訴你。
          煥：OK，我的帳號你還記得嗎？
          宇：我好像有留著。
          煥：好，好，不然你看怎麼，你再打給我喔。
          宇：OK啊，那什麼到時候我回去再跟你拿就好了啊，
              反正到時候再講好了，反正我先匯給你就對了。
          煥：OK。」（至18時24分許止）
      99年9月5日20時31分許，陳志宇打電話予被告：
        「… …
          宇：你現在去領有了。
          煥：你匯入了喔？
          宇：匯好了，你現在去領，領好打給我。
          煥：領好要馬上處理還是怎樣？
          宇：看你啊，我怎麼知道你。
          煥：應該是要馬上處理。
          宇：我錢已經先給你了。
          煥：對啊。
          宇：看你啦，到時我回去再打給你啦。
          煥：你回來就有了，OK。
          宇：到時候你再拿17給我嗎？好啦，回來再說啦。
          煥：好。」
      此一通訊監察譯文所顯示之其二人對話內容，核與證人陳
      志宇於偵審中所述之上揭客觀事實相符，自足認：陳志宇
      確有於上開時間以電話向被告表示其要購買3千5百元之甲
      基安非他命，請被告「處理」，陳志宇於連同先前之欠款
      5百元共4千元轉入被告之合作金庫商業銀行帳戶後，通知
      被告，被告遂即答應處理，並告知陳志宇「回來就有了」
      ，陳志宇表示到時要拿約重1.7公克甲基安非他命云云，
      則被告顯對陳志宇要求並已付錢之購買甲基安非他命一定
      數量之意思表示，業為承諾願意售賣之意思表示，是其二
      人已達成買賣交易甲基安非他命之意思合致，至為灼然。
    (3)被告雖辯稱：我是與跟陳志宇一人出一半的錢，一起合資
      去向「阿峰」買毒品云云。惟查：被告就其上手甲基安非
      他命來源，前後供述不一，業見前述，其所述合資之說之
      真實性，已啟人疑竇。復觀以被告與陳志宇間之前揭通話
      內容，僅係陳志宇要轉帳3千5百元予被告，要被告處理，
      陳志宇欲以該金額取得重約1.7公克之甲基安非他命，其
      二人無一語提及有關合資購買甲基安非他命之事。而證人
      陳志宇於偵查中亦明白證稱：3千5百元是我請被告幫我拿
      甲基安非他命，量約1.7克上下等語（見偵字第29980號卷
      第111頁），亦未稱有何集資合買甲基安非他命之情節。
      雖然證人陳志宇於原審審理時，最初曾證稱：我是與被告
      合資買甲基安非他命，被告好像去找他朋友，被告說那人
      叫「阿風（臺語同音）」云云（見原審卷第133頁背面、
      134頁），惟嗣於同庭被要求進一步說明合資細節時，卻
      稱：不知被告出多少錢云云（見原審卷第134頁背面），
      又稱：「（你是在什麼時候用什麼方式跟被告說要跟他合
      資購買安非他命？）當時應該是沒有講，可是我錢先匯給
      他了，請他去處理」、「（99年9月5日之前，你有跟被告
      表示過要合資購買甲基安非他命嗎？）是有叫他處理，有
      沒有合資我不記得」云云（見原審卷第138頁正面、139頁
      正面）。由證人陳志宇於原審證稱：被告告知是向「阿風
      」之人購買甲基安非他命，與被告於偵查中所稱之甲基安
      非他命來源係「老闆」之人不符，卻與被告於原審改稱之
      來源相合（音相同），已見證人陳志宇於原審最初所述，
      實有配合被告於原審準備程序所為辯解之嫌。而由證人陳
      志宇於上揭電話通話及於偵查中無隻字片語提及合購之事
      ，及其於原審對於所謂「合資」之內容，語焉不詳，甚至
      稱：當時沒有講，之前有無講不記得云云，益可證：其與
      被告間實無合資購買毒品之意思，其與被告上揭通話之本
      意即是：錢給被告，向被告買甲基安非他命，由被告負責
      拿甲基安非他命給陳志宇，至於被告當時手邊有無足夠之
      甲基安非他命及被告如何取得或向何人取得甲基安非他命
      ，均與陳志宇無關。證人陳志宇於原審所為合資之說，顯
      係附和被告上揭辯解所為之迴護之詞，不足採信。
    (4)被告於原審準備程序固曾稱：買回來之後，就跟陳志宇一
      人一半云云（見原審卷第33 頁背面），惟與證人陳志宇
      於偵查中證稱：「（這3千5百元的甲基安非他命有無買到
      ？）沒有，因為當時陳銘煥拿不到東西」等語（見偵字第
      29980號卷第111頁）；於原審證稱：「（之後被告有拿毒
      品給你嗎？）沒有」、「（被告有說為什麼沒有交付給你
      嗎？）因為沒有處理到東西」等語（見原審卷第134頁正
      、背面）相齟齬。因被告於原審係強調其與陳志宇係合資
      購買，故其所稱：買回來之後，與陳志宇一人一半云云，
      應係配合自己辯解所設之詞，且由被告於原審聽聞證人陳
      志宇稱被告該次未交付甲基安非他命後，乃改稱：那次沒
      有拿成功，沒有拿到云云（見原審卷第168頁背面至169頁
      正面），益可見其於原審所稱之與陳志宇一人一半云云，
      與其「合資」之說，同樣係虛構之詞，要不足採。又因證
      人陳志宇始終證稱：就該次交易，被告未交付甲基安非他
      命等語，復查無其他可信之證據足以證明證人陳志宇此部
      分證言係屬不實，則自不能認定被告有實際交付該次交易
      所指之甲基安非他命予陳志宇。至於證人陳志宇固於偵查
      及原審均證稱：我於99年9月5日轉帳後，有去被告住處，
      被告有給我用甲基安非他命施用等語（見偵字第29980號
      卷第111頁，原審卷第134頁背面至135頁），但證人陳志
      宇對其所稱之被告有給其甲基安非他命施用等語，是否與
      上開交易有關，於偵查中係證稱：「我匯款後還有去他家
      施用甲基安非他命，但是他家庫存的甲基安非他命量不多
      ，不夠3千5百元，所以就我施用的部份折抵，抵了1千5百
      元，所以他還欠我2千元，最後他有還我2千元現金」等語
      （見偵字第29980號卷第111頁），於原審則改稱：我在被
      告家用的甲基安非他命，沒有折抵掉3千5百元中的1千5百
      元，其中是有減1千5百元，但是被告說1千5百元算是我還
      他的，因為之前我們有去錢櫃KTV唱歌，當時的包廂的錢
      是被告先幫我出，所以那1千5百是算還被告，被告有另還
      我2千元現金等語（見原審卷第135頁正、背面），其前後
      證述不一。被告既始終未承認有以甲基安非他命抵1千5百
      元之事，被告所稱：一人一半之說又不可採，則證人陳志
      宇於偵查中所稱其施用之甲基安非他命抵1千5百元之語，
      尚屬有瑕疵，不能作為不利於被告認定之證據，僅能以證
      人陳志宇於原審所述：1千5百元是我還他出包廂的錢等語
      為據，自難認被告確有在其住處將上開交易之標的物之全
      部或一部交付予陳志宇。
    (5)綜上，被告於99年9月5日先後二次電話通話中已與陳志宇
      達成販賣價格3千5百元重約1.7公克甲基安非他命交易之
      合意，惟因其手上之甲基安非他命不足，又無法在陳志宇
      至其住處時取得足量之甲基安非他命，而未交付該次交易
      標的物（甲基安非他命）之全部或一部予陳志宇，其行為
      僅止於未遂，檢察官起訴意旨認被告該次販賣行為係屬既
      遂，尚有誤會。
(四)、事實欄二(三)(四)(五)部分：
    (1)99年9月10日19時2分許、同年月21日19時6分許、同年月2
      6日19時20分許，被告使用之門號0000000000號均有與張
      光使用之門號0000000000號通聯，張光於通話中分別
      表示要買1千5百元、1千元、1千元之甲基安非他命，嗣於
      99年9月10日19時19分許、同年月21日21時44分許、同年
      月26日19時57分許，被告先後三次，在其位於新北市○○
      區○○路831號之2（4樓）住處樓下或附近，均有交付重
      量不詳之甲基安非他命予張光，被告並有收取張光給
      付之現金1千5百元、1千元、1千元等事實，業經證人張
      光於檢察官偵訊及於原審結證述在卷（見偵字第29980號
      卷第115至116頁、167至168頁、原審卷第140至142頁）。
      被告亦承認有於上揭時地與張光通聯，並與張光於通
      聯當日皆有甲基安非他命及現金交付、收受之事實，此見
      其前揭辯解自明（另見原審卷第33頁背面至34頁）。
    (2)依卷附之被告使用之門號0000000000號與張光使用之門
      號0000000000號之通訊監察譯文所示（見偵字第29980號
      卷第70、75、77頁、偵字第32230號卷第48、54、56頁）
      ：
      99年9月10日19時2分許，被告（下簡稱：「煥」）打電
        話予張光（下簡稱：「張」）：
        「張：喂。
          煥：你是要1還是要15？
          張：15。
          煥：什麼？
          張：你要過來嗎？
          煥：我沒空呢，我現在在等我朋友過來呢，你過來好
              了。
          張：好啊。
          煥：喔，好，好。」（至19時3分許止）
      99年9月10日19時18分許，張光打電話予被告：
        「張：我到了。
          煥：好，好，好。」（至19時19分許止）
      99年9月21日19時6分許，張光打電話予被告：
        「張：在幹嘛？
          煥：沒有，家裡。
          ……
          張：在工廠，要回去了。
          煥：好啊，你過來啊。
          張：好啊。
          煥：初一還是十五？
          張：可能剩初一而已吧，我真的不夠啦。
          煥：你身上有多少？
          張：1,100而已啦。
          煥：好啦，初一就初一，不然有什麼辦法。
          張：剩下1,100元。
          煥：好啦，1,100就1,100，不然有什麼辦法。
          張：好啦。
          煥：好喔。」（至19時7分許止）
      99年9月21日21時44分許，張光打電話予被告：
        「張：喂。
          煥：我在樓下了。
          張：我在你對面中正路啊。
          煥：我在樓下，你騎過來啊。
          張：雞歪，叫我騎過去。」
      99年9月26日19時20分許，被告打電話予張光：
        「煥：你打給我嗎？
          張：對啊，怎樣？
          煥：我在睡啦，很累。
          張：現在可以嗎？
          煥：好啊。
          張：好啊，我差不多半小時到，好嗎？
          煥：初一還是十五？
          張：初一好嗎？
          煥：好。」（至19時21分許止）
      99年9月26日19時57分許，張光打電話予被告：
        「張：我到了。
          煥：好，好，好。」
      此等通訊監察譯文之內容，核與證人張光前揭證述之交
      易情節相吻合，其中之「1」、  「初一」、「15」暗語
      ，各代表1千元甲基安非他命之量及1千5百元甲基安非他
      命之量，亦經證人張光結證無誤（見偵字第29980號卷
      郫第168頁，原審卷第140頁），並為被告供承在卷（見本
      院卷第77頁背面）。自足認：張光於99年9月10日、同
      年月21日、同年月26日之上揭時間均有與被告通聯，通話
      中，張光表明要向被告購買1千5百元或1千元量之甲基
      安非他命，被告皆有允諾，其二人並於每次通話後當日之
      上開時間（）皆有見面，被告有交付數量不詳之甲
      基安非他命予張光，張光則各交付1千5百元（一次）
      、1千元（二次）對價予被告之事實，堪以認定。
    (3)被告雖辯稱：張光拿錢給我，請我幫他拿甲基安非他命
      ，我去新莊中正路的特力屋找「阿峰」拿毒品，拿到毒品
      之後，就拿給張光云云。惟查：被告就其上手甲基安非
      他命之來源，前後供述歧異，所述調貨之說，已難採信，
      業見前述。而證人張光於原審亦具結證稱：我打電話麻
      煩被告替我拿甲基安非他命，每次都是一手交錢、一手交
      貨，我不知道被告係跟誰拿甲基安非他命等語（見原審卷
      第140頁背面、141頁背面至142頁正面、背面），顯見：
      張光每次向被告購買甲基安非他命，其二人均係當場相
      互交付甲基安非他命及現金，被告所辯：其是向張光收
      取現金後，才找「阿峰」拿毒品交付予張光云云，顯非
      事實。而證人張光於原審另曾證稱：「（被告有告訴你
      你聯絡他之後，他有另外再跑去跟別人拿貨嗎？）他說等
      一下我聯絡一下，他說等一下我問我朋友那邊有沒有」云
      云（見原審卷第143頁正面），亦與卷附之通訊監察譯文
      內容明顯不符（即被告從未曾於其二人之各該日通話中有
      稱：要問朋友有沒有之語，見偵字第29980號卷第70、75
      、77頁），要不足採。
    (4)查：張光對於被告取得毒品之來源既毫無所悉，於張
      光之主觀認知上，其購買甲基安非他命之賣方僅為被告一
      人而已，此由上揭通訊監察譯文之內容亦可獲得證明，則
      被告以如何管道取得或向何人取得甲基安非他命，與買主
      即張光無涉，而被告於張光來電表示需要一定數量之
      毒品時，立即允諾交易並隨即與張光見面交付甲基安非
      他命，亦顯見被告能自行掌握甲基安非他命交易之數量、
      金額。是被告應係基於自己販賣甲基安非他命之意思，而
      直接與張光完成甲基安非他命交易，至為明確。被告以
      ：其係幫張光向他人拿毒品云云為辯，尚無解於其此部
      分販賣毒品之罪責。
(五)、事實欄二(六)部分：
    (1)99年9月3日18時4分許至18時6分許，陳銘煥使用之門號00
      00000000號與郭亦安使用之門號0000000000號通聯，陳銘
      煥表示其僅有1千5百元量之甲基安非他命，郭亦安表示要
      向陳銘煥購買該1千5百元量之甲基安非他命，嗣被告隨即
      在新北市○○區○○路1段與幸福東路口附近，交付重約
      0.5公克之甲基安非他命予郭亦安，惟因當日郭亦安另拿
      錢去買機車零件，錢不夠而未付款之事實，經證人郭亦安
      於檢察官偵訊及原審結證明確（見偵字第29980號卷第119
      至120頁、194至195頁，原審卷第144頁背面至146頁），
      證人郭亦安於原審並證稱：取得甲基安非他命之時間，為
      通話當日之差不多（下午）6時30分許（即18時30分許）
      等語（見原審卷第145頁正背面）。被告亦承認有於上揭
      時間與郭亦安通聯，並於當日與郭亦安見面，交付甲基安
      非他命予郭亦安之事實，此見其前揭辯解自明（另見原審
      卷第33頁背面至34頁）。
    (2)依卷附之被告使用之門號0000000000號與郭亦安使用之門
      號0000000000號之通訊監察譯文所示（見偵字第29980號
      卷第46頁、偵字第32230號卷第74頁），99年9月3日18時4
      分53秒，被告（下簡稱：「煥」）打電話予郭亦安（下簡
      稱：「郭」），為如下之對話：
      「煥：現在只剩下15的東西呢。
        郭：是喔，啊多少？
        煥：啊就15啊。
        郭：我知啦。
        煥：就15啊。
        郭：實的嗎？
        煥：對啊。
        郭：幹你娘雞歪，實的你拿得到15？
        煥：什麼東西，不然你拿錢過來啊。
        郭：臭雞歪，我在等東西啦。
        煥：幹你娘。
        郭：我等零件啦。
        煥：等什麼零件？你的車又怎麼了？
        郭：對啦，快一點啦。
        煥：我現在就不夠，你是白痴喔。
        郭：不要緊，就先過來啦。
        煥：是喔？
        郭：對啦。
        煥：含你之前300，18啦。
        郭：你娘雞歪，你就好這樣算啦。
        煥：對啊，你之前欠我300，幹，你忘了喔？
        郭：那你不夠的都不用補喔？
        煥：幹，臭俗仔。
        郭：我在那幸福東路過來變光復路1 段，有沒有。
        煥：幸福東路。
        郭：幸福東路過來，你看啦，你找啦，48號。
        煥：光復路1 段、幸福東路。
        郭：對啦，對啦。
        煥：光復路1 段喔。
        郭：對啦，幸福東路就接光復路1 段。
        煥：哭爸喔。
        郭：喔。
        煥：好啦。」（至18時6分25秒止）
      由被告與郭亦安間之上開對話內容可知，被告於99年9月3
      日18時4分許至6分許，在電話中向郭亦安表示其僅剩下「
      15的東西」即意指1千5百元之甲基安非他命，郭亦安要被
      告過來見面，已表示要此1千5百元之甲基安非他命，被告
      於通話進行中即前往幸福東路與光復路1段口與郭亦安會
      合，此情核與證人郭亦安前述證述內容相符。足認：被告
      於99年9月3日18時4分許至18時6分許，因郭亦安要購買被
      告所稱剩餘之1千5百元量之甲基安非他命，被告乃前往上
      開地點與郭亦安見面，售賣交付重量約0.5公克、價格1千
      5百元之甲基安非他命予郭亦安。再配合通訊監察譯文內
      容及證人郭亦安於原審所述之被告交付甲基安非他命之大
      約時間，應認：其二人見面交付、收受甲基安非他命之時
      間，應在99年9月3日18時6分許至18時30分許之間。
    (3)因證人郭亦安於偵審中始終證稱：因當天有買機車零件，
      錢不夠，所以當天沒有付錢給被告等語（見偵字第29980
      號卷第119頁、195頁，原審卷第145頁背面），固難以認
      定被告實際上有向郭亦安取得該次售賣甲基安非他命之對
      價。惟被告與郭亦安於前揭通話之對話中，既已商定郭亦
      安取得上開毒品之對價為1千5百元，且證人郭亦安於偵查
      中亦證稱：我之前欠被告3百元，加上這次1千5百元甲基
      安非他命的錢，我總共應該要給被告1千8百元，但是我沒
      有錢給被告，所以先欠著等語（見偵字第29980號卷第194
      至195頁），顯見郭亦安僅係因一時無法支付購買該次甲
      基安非他命之代價，始未交付金錢予被告而暫時賒欠，仍
      無礙於其係以1千5百元之價格向被告購買甲基安非他命事
      實之認定。至於證人郭亦安於偵查中固曾稱：「（是先欠
      著還是他免費請你？）他請我」云云（見偵字第29980號
      卷第120頁），於原審又稱：「因為錢不多，之後就不了
      了之，他也不會跟我要」、「被告請我的，應該是我跟他
      要的」、「我是跟檢察官說我跟他討的」云云（見原審卷
      第146頁背面至第147頁正面）；惟其於原審復證稱：「（
      99年9月3日當天被告有表示說1千5百元的甲基安非他命要
      請你，之後不用還錢這樣的內容嗎？）我們沒有講到這個
      東西」、「（被告到底有沒有跟你說過這1千5百元的甲基
      安非他命是請你的、不用還錢？）沒有，因為我不會給他
      錢」云云（見原審卷第147頁正面），足見被告並未曾向
      郭亦安表示上開甲基安非他命係送予郭亦安不用錢，而參
      以被告在前揭通話之對話中，猶向郭亦安催討郭亦安先前
      之欠款300元，不僅出口穢語罵郭亦安「你忘了喔」，且
      於對話中明白表示：含之前300元，共1千8百元云云，又
      對郭亦安要求：「你不夠的都不用補喔？」，再以穢語回
      罵，依被告如此催討先前債款3百元及言明郭亦安此次應
      該給付之總金額為1千8百元之強勢態度，其焉有可能會將
      已言明索價1千5百元之甲基安非他命，送予郭亦安而不要
      對價！是證人郭亦安所稱：甲基安非他命是被告請的，被
      告不會向其要錢云云，要與上揭通話所顯示之實際狀況不
      符，應屬其事後為迴護被告並希冀因此免付該次交易對價
      所編設之詞，不足採信。
    (4)另被告雖辯稱：郭亦安叫我出錢去幫他拿1千5百元之甲基
      安非他命，我就去找「阿峰」拿毒品交給郭亦安云云。惟
      證人郭亦安於原審結證稱：我沒有問被告甲基安非他命之
      來源，被告也沒有說，我也不想知道等語（見原審卷第
      146頁正面），則被告如何及向何人取得甲基安非他命，
      郭亦安不僅毫無所悉，且與之無關。況依被告於上揭通話
      中一開始即稱：「現在只剩下15的東西」、「就15啊」云
      云，且於該次電話通話尚在進行中即前往上開地點與郭亦
      安見面，此有前揭通訊監察譯文內容可證，亦顯見被告當
      時手上即有索價1千5百元之甲基安非他命可資交付，被告
      上揭辯解，顯與前引之通訊監察譯文內容不符，要無足取
      。被告與郭亦安間之此次交易，顯係被告主動告知郭亦安
      其當下持有毒品之數量僅餘索價1千5百元之甲基安非他命
      量，表示購買意願之郭亦安當時欲購買甲基安非他命之對
      象即賣主僅為被告，不涉及他人，被告應係以自己販賣甲
      基安非他命之意思，直接與郭亦安進行交易並完成甲基安
      非他命交付之事實，實可認定。
(六)、本件因被告拒絕同意未持搜索票之警員搜索其住處（見偵字
    29980號卷第5頁），固未經警扣得甲基安非他命。惟楊明吉
    、張光、郭亦安皆係有施用甲基安非他命經驗之人，此見
    其等偵審中之供述自明，其等事後自當皆能分辨所取得甲基
    安非他命之真偽，若被告所售賣交付者非甲基安非他命而係
    以他物冒充，其等焉有不找被告理論並於偵審中供明此情之
    理，再參以被告亦自承其交付予楊明吉等人之物確為甲基安
    非他命無訛，則應足證：被告前揭因販賣而交付之物確皆係
    甲基安非他命無誤。
(七)、按販賣甲基安非他命係違法行為，非可隨意公然為之，復無
    公定價格，且可任意增減分裝之份量，而每次買賣之價量，
    可能隨時依雙方關係深淺、資力、需求量及對行情之認知、
    來源是否充裕、查緝鬆嚴、購買者被查獲時供述購買對象之
    可能風險評估等因素，機動調整，非可一概而論，況被查獲
    之販賣毒品嫌疑者，為求獲得較輕刑罰，亦多有為拉高購入
    價格之虛偽供述或隱瞞其有從中剋扣毒品取利之作為，或辯
    以：係幫他人調貨或合資購買云云，自難以被告供述為決定
    被告有無圖利之唯一標準。復觀以近來政府為杜絕毒品氾濫
    ，對於查緝施用及販賣毒品之工作，無不嚴加執行，販賣甲
    基安非他命罪又係重罪，苟無利可圖，衡情一般持有甲基安
    非他命之人當無甘冒被查緝法辦遭判重刑之危險，出售交付
    甲基安非他命於他人，是販賣之利得，除經坦承犯行，或帳
    冊價量均臻明確外，委難察得實情，職是之故，縱未確切查
    得販賣賺取之實際價差或量差，但除別有事證，足認係按同
    一價格委買轉讓或無償贈與，確未牟利外，尚難執此認非法
    販賣之事證有所不足，致知過坦承者難辭重典，飾詞否認者
    反得逞僥倖，有失情理之平。查：本案被告已為成年人，應
    深知販賣甲基安非他命刑責重大，以其與友人交易甲基安非
    他命時，亦不忘索債之性情，若非有利可圖，其豈可能甘冒
    被查緝風險，花費時間、電話通信費或油費，與多人密切聯
    絡，進而出面交付其售賣之甲基安非他命予買者，是被告有
    從上揭交易中牟利之意圖，應屬符合論理法則而不違背社會
    通常經驗之合理判斷。而由被告始終不提供上揭買主有關其
    所稱上手聯絡方法之事實，亦明顯可證：被告售賣之甲基安
    非他命縱設有其接獲買主電話後始向其上手取得之情形，其
    亦不欲前述楊明吉等人與其上手有直接取得聯繫之機會，亦
    即該等買主欲買甲基安非他命就僅能找被告，根本無法直接
    與被告所稱之「老闆」、「阿峰」聯絡，如此被告方能從中
    取利（價差或量差），否則，其為省時、省事、省力，焉有
    不介紹其上手與上述買家認識，由其等直接交易之理。又前
    開證人於原審作證時或有稱：被告有告知按照成本價不賺錢
    云云（張光），或有稱：被告比較便宜云云（陳志宇），
    惟此或係聽自被告單方面之口惠之詞，或係涉及品質或來源
    乃至於欲賺取之價差或量差與他人不同，自不足為有利於被
    告之認定。綜上，被告本件販賣甲基安非他命行為，應皆係
    出於營利之意圖，至為灼然。
三、綜上所述，被告前揭販賣甲基安非他命之事實，事證明確，
    被告否認販賣犯行，無足可取，其犯行均洵堪認定。
參、論罪：
一、查甲基安非他命為毒品危害防制條例第2條第2項第2款所規
    定之第二級毒品。核被告基於營利之意圖，為如事實欄二(一)
    、(三)、(四)、(五)、(六)所示之販賣甲基安非他命並完成交付之犯
    罪，均係犯同條例第4條第2項規定之販賣第二級毒品罪。按
    犯罪之著手，係指行為人為實現犯意而開始實行犯罪構成要
    件之行為而言。毒品危害防制條例第4條第2項之販賣第二級
    毒品罪，於售賣者與購毒者就買賣毒品之重要內容有所表示
    時，即可認為已經著手實行販賣毒品之行為；亦即販賣毒品
    之犯行，以售賣者與購買者雙方就買賣毒品之重要內容有所
    意思表示而達成契約之合致時，即已著手於販賣毒品構成要
    件之行為，而售賣者已否實際交付毒品，乃該項販賣毒品行
    為是否既遂之問題（最高法院98年度臺上字第2248號判決意
    旨參照）。查：被告所為如事實欄二(二)所示之販賣犯行，雖
    被告未交付販賣標的物之甲基安非他命予購買者陳志宇，惟
    既然其與陳志宇雙方已就買賣甲基安非他命之重要內容（買
    賣3千5百元、重約1.7公克之甲基安非他命）有所意思表示
    而達成契約之合致，被告即已著手於販賣甲基安非他命構成
    要件之行為，其此部分所為，係犯毒品危害防制條例第4條6
    項、第2項之販賣第二級毒品未遂罪。檢察官認被告所為事
    實欄二(二)所示之行為，係屬既遂，尚有未恰。被告所為如事
    實欄二(一)、(三)、(四)、(五)、(六)所示之販賣第二級毒品犯行之持
    有（含意圖販賣而持有）低度行為，均為其販賣之高度行為
    所吸收，皆不另論罪。被告所為前揭五次販賣第二級毒品既
    遂罪及一次販賣第二級毒品未遂罪之犯行，時間不同，行為
    明顯可分，應分論併罰。至於原審蒞庭檢察官提出補充理由
    書，更正原起訴書認為被告本案起訴各罪應分論併罰之見解
    ，主張被告所為多次販賣第二級毒品犯行，應依集合犯論以
    一罪云云（見原審卷第118、170頁正面）。惟按所謂「集合
    犯」，係指立法者所制定之犯罪構成要件中，本即預定有數
    個同種類行為而反覆實行之犯罪而言，因之被稱為「法定接
    續犯」。故是否集合犯之判斷，客觀上應斟酌法律規範之本
    來意涵、實現該犯罪目的之必要手段、社會生活經驗中該犯
    罪必然反覆實行之常態及社會通念等；主觀上則視其反覆實
    行之行為是否出於行為人之單一犯意，並秉持刑罰公平原則
    ，加以判斷。販賣毒品罪，無從憑以認定立法者本即預定該
    犯罪之本質，必有數個同種類行為，而反覆實行之集合犯行
    ，自非集合犯之罪。原審蒞庭檢察官認被告所為多次販賣毒
    品之行為，應評價為集合犯而論以一罪，尚有誤會。
二、被告有事實欄一所示有期徒刑執行完畢之情形，有本院被告
    前案紀錄表在卷足憑，其於5年內故意再犯本案前開有期徒
    刑以上之罪，均構成累犯，皆應依刑法第47條第1項規定，
    加重其該等販賣罪法定刑之有期徒刑及罰金刑部分（無期徒
    刑部分，依法不得加重）。
三、被告雖已著手於如事實欄二(二)所示販賣第二級毒品行為之實
    行，惟因未交付第二級毒品，其此部分犯罪尚屬未遂，爰依
    刑法第25條第2項規定，減輕其刑，並先加（不含無期徒刑
    部分）後減之（含無期徒刑部分）。
四、按犯罪之情狀顯可憫恕，認科以最低度刑仍嫌過重者，得酌
    量減輕其刑，刑法第59條定有明文。次按刑事審判旨在實現
    刑罰權之分配的正義，故法院對有罪被告之科刑，應符合罪
    刑相當之原則，使輕重得宜，罰當其罪，以契合社會之法律
    感情，此所以刑法第57條明定科刑時應審酌一切情狀，尤應
    注意該條所列10款事項以為科刑輕重之標準，並於同法第59
    條賦予法院以裁量權，如認犯罪之情狀可憫恕者，得酌量減
    輕其刑，俾使法院就個案之量刑，能斟酌至當。而刑法第59
    條規定犯罪之情狀可憫恕者，得酌量減輕其刑，其所謂「犯
    罪之情狀」，與同法第57條規定科刑時應審酌之一切情狀，
    並非有截然不同之領域，於裁判上酌減其刑時，應就犯罪一
    切情狀（包括第57條所列舉之10款事項），予以全盤考量，
    審酌其犯罪有無可憫恕之事由（即有無特殊之原因與環境，
    在客觀上足以引起一般同情，以及宣告法定低度刑，是否猶
    嫌過重等等），以為判斷。再者，販賣第二級毒品罪之法定
    本刑，就徒刑而言，為無期徒刑或7年以上有期徒刑。惟同
    為販賣第二級毒品之人，犯罪情節未必盡同，或有跨國或大
    盤毒梟者，亦有中、小盤之分，甚或有為賺取類如小額跑腿
    費之吸毒同儕間互通有無者，其販賣行為所造成危害社會之
    程度自屬有異，法律對此類犯罪所設之法定最低本刑相同，
    不可謂不重，於此情形，倘依其情狀處以適度之有期徒刑，
    即足以懲儆，並可達防衛社會之目的者，自非不可依客觀之
    犯行與主觀之惡性二者加以考量其情狀，斟酌是否有可憫恕
    之處，適用刑法第59條之規定酌量減輕其刑，期使個案裁判
    之量刑，能斟酌妥當，符合比例原則。又刑法第60條明定：
    依法律加重或減輕者，仍得依前條之規定酌量減輕其刑。經
    查：被告就前揭事實欄二所示之六次販賣第二級毒品犯行（
    含既、未遂），雖助長毒品流通，戕害國人健康，固應非難
    ，然依以被告本案販賣第二級毒品數量均屬少量，每次犯罪
    所得少者僅1千元，多者僅1萬元，金額非高，其犯罪情節自
    難與販賣毒品數量達數十公克或數百公克乃至於逾公斤以上
    之毒販，相提並論，縱使其中事實欄一(二)所示之未遂部分，
    有前述法律減輕事由，其法定刑經上述先加後減後之刑度仍
    至少為有期徒刑3年7月以上，更遑論其他不具法律減輕事由
    之販賣既遂犯行，其法定本刑之有期徒刑部分經依累犯規定
    加重後最低亦在有期徒刑7年1月以上，本院斟酌被告年紀尚
    輕，於本案發生前，僅有詐欺及施用毒品前科，其中詐欺罪
    部分，經法院判處有期徒刑3月，毒品部分，則為經法院裁
    定觀察、勒戒，有本院被告前案紀錄表在卷可憑，犯情均非
    嚴重，其本案上揭販賣第二級毒品犯罪之數量、金額，並非
    鉅大，與多次大量出售賺取巨額價差者，尚屬有別，考其目
    的，應僅在謀取蠅頭小利，依其本案情節，復考量被告於本
    案之前尚無販毒之犯罪紀錄，認若逕對被告本件販賣第二級
    毒品既遂犯行，論以該罪有期徒刑加重後之最低度刑即有期
    徒刑7年1月，其販賣第二級毒品未遂罪，論以經上述先加後
    減後之最低度刑有期徒刑3年7月，尚嫌過重，其本案犯罪尚
    有可憫恕之處，爰均適用刑法第59條、第60條之規定，各減
    輕其刑，其中就被告前揭販賣第二級毒品既遂之犯行，亦係
    先加（不含無期徒刑部分）後減之（含無期徒刑部分）；就
    事實欄二(二)所示被告販賣第二級毒品未遂罪部分，則係遞減
    輕其刑，以使輕重得宜。
肆、撤銷改判之理由、量刑、沒收：
一、原審基於上揭證人之證述、相關通訊監察譯文、被告供述、
    扣案行動電話手機、SIM卡等證據，就被告所為事實欄二所
    示之五次販賣第二級毒品既遂犯行及一次販賣第二級毒品未
    遂犯行，予以論罪科刑，固非無見。惟查：(一)毒品危害防制
    條例第4條第2項規定之販賣第二級毒品罪，係以行為人意圖
    營利而為販入或賣出毒品之行為，為其要件。是若認被告有
    販賣犯行，對於被告有營利之意圖，不僅須於判決理由欄內
    說明認定被告有營利意圖之理由，並應於事實欄內相關販賣
    事實之記載，載明被告有營利之意圖，如此事實與理由始相
    適合，原審判決理由欄固有記載認定被告就前揭販賣犯行有
    營利意圖之理由，惟其事實欄卻均漏未記載被告係「意圖營
    利」為販賣犯行，尚有疏忽。(二)刑法第65條第1項規定，無
    期徒刑不得加重。同法第71條第1項亦規定，刑有加重及減
    輕者，先加後減。原審判決就被告所犯前揭販賣第二級毒品
    既遂犯行，於適用刑法累犯規定加重其刑時，未排除無期徒
    刑部分，僅稱：「皆應依刑法第47條第1項規定加其刑」等
    語（見原審判決第19頁第17行），顯然將無期徒刑部分一併
    加重，其適用法則，已有違誤。而原審判決對被告所為之事
    實欄二(二)所示之販賣未遂犯行，先適用刑法未遂犯之規定減
    輕被告之法定刑，再依刑法累犯之規定，加重其刑，雖然因
    原審判決對此部分係先減後加重，依刑法第65條第2項規定
    ，原審判決對此部分之加重應已不及於無期徒刑，但其先減
    輕後加重，亦與法律規定不合（原審判決第18頁倒數第6行
    至倒數第5行之「先加後減」等語，係僅針對適用刑法第59
    條規定部分）。(三)原審判決僅因數千元之差，即對被告所為
    本判決事實欄二(一)所示之販賣犯行，未適用刑法第59條規定
    減輕其刑，尚屬失衡。(四)被告所為事實欄二(一)所示之犯行，
    其與楊明吉於99年7月2日第一次通話時間，為22時14分許，
    原審判決事實欄就此部分記載為當日晚間10時「41」分許（
    見原審判決第2頁倒數第1行），亦有誤載。被告提起上訴，
    仍執前詞，否認有販賣第二級毒品既、未遂犯行，辯稱：係
    與友人合資購買或幫友人調毒品云云，指摘原審判決認定其
    販賣罪成立部分均係不當，為無理由。至於檢察官就原審判
    決關於販賣第二級毒品予陳志宇、張光、郭亦安既、未遂
    部分（即本院判決事實欄二(二)(三)(四)(五)(六)所示部分），提起上
    訴，其中指摘原審判決就被告販賣甲基安非他命予陳志宇未
    遂部分，係先依未遂犯規定減輕其刑，再依累犯規定加重其
    刑，與刑法第71條第1項規定不符部分，為有理由。另檢察
    官指摘原審判決不應適用刑法第59條規定減輕被告販賣第二
    級毒品予陳志宇、張光、郭亦安等既、未遂犯罪之刑度部
    分，其上訴意旨略以：犯罪情節輕微僅可為法定刑內從輕科
    刑之標準，不得據為酌量減輕之理由，被告是否因販賣毒品
    而獲得暴利，與處罰被告之正當性並無直接關聯性，且細繹
    卷附通訊監察譯文並參酌證人張光、郭亦安、楊明吉於偵
    訊及原審之證詞，被告除本件被訴販賣第二級毒品犯行外，
    尚有其他販賣毒品犯行，從而，被告毒品銷售對象眾多，並
    持續相當期間，難認有何情堪憫恕之特別情狀，原審判決未
    調查本件被告販售毒品之販入價格及其他販毒成本之情形下
    ，逕行認定被告未因前揭犯行獲得暴利，似嫌速斷等語，執
    為上訴理由。惟按刑法第59條之規定，屬裁判上之酌減，乃
    法院於職權範圍內得為酌定之事項，除其裁量權之行使，明
    顯違反比例原則外，不得任意指為違法（最高法院96年度臺
    非字第5號判決意旨參照）。查：本件被告販賣甲基安非他
    命犯行之數量、所得均不多，充其量，每次犯罪所得少者僅
    1千元，多者僅1萬元，縱認全額均屬其獲利，金額亦不高，
    總額亦僅1萬3千5百元，其犯罪情節自難與販賣毒品數量達
    數十公克或數百公克乃至於逾公斤以上之毒販，等價齊觀，
    業見前述。至於成本如何，在被告否認犯行之情況下，被告
    既未提供明確之上手，自不能查得其成本，且供販賣毒品所
    用或因販賣毒品所得之財物，依毒品危害防制條例第19條第
    1 項規定，均應沒收之，如全部或一部不能沒收時，追徵其
    價額或以其財產抵償之，乃刑法第38條第1項第2款、第3款
    及第3項職權沒收主義之特別規定，係採義務沒收主義，用
    以澈底杜絕行為人貪取利潤之誘因、工具與結果，故因販賣
    毒品罪所取得之一切對價，自不能與一般正常之營利事業僅
    計算其營利所得之情形，相提並論，當不問其原屬供販賣所
    用之成本或因此所得之利潤，此為目前實務之見解（最高法
    院100年度臺上字第5765號判決意旨參考）。而本件檢察官
    起訴事實並未指稱被告有販入第二級毒品之犯行，其上訴理
    由竟指摘原審未調查被告販入價格及其他販毒成本云云（此
    多係販毒被告上訴使用之理由），實有未妥。再者，若檢察
    官認被告除本件被訴販賣第二級毒品犯行外，尚有其他販賣
    毒品犯行，自應積極查證，另行起訴，檢察官於本案未起訴
    被告另有檢察官上訴意旨所指之其他販賣犯行，卻要求法院
    併予考量，要屬違反無罪推定原則，且若檢察官對自己認為
    事證明確之犯嫌，置之不理，未予起訴，似亦有虧職守，是
    檢察官此部分上訴理由，殊有失當。再者，同為販賣毒品之
    行為人，其素行、原因、動機不一，犯罪情節未必盡同，或
    有大盤毒梟者，亦有中、小盤之分，甚或僅止於吸毒者友儕
    間為求互通有無之情形，亦有之，其販賣行為所造成危害社
    會之程度自屬有別，是被告犯罪情節若尚非重大，如不論其
    販賣之對象、數量之多寡，均處以毒品危害防制條例第4條
    第2項之法定刑（最低度有期徒刑7年），依本件實際犯罪之
    情狀而言，尚屬過苛，顯屬情輕法重。綜合前述各情，原審
    對被告上揭部分販賣第二級毒品犯罪，適用刑法第59條規定
    減輕其刑，尚無違比例原則，檢察官此部分上訴理由固亦不
    足為憑。惟因原審判決既有前揭可議之處，仍應由本院將原
    審判決予以全部撤銷改判。
二、爰審酌被告素行，其職業為工，教育程度係高中肄業，為其
    供述在卷，被告本案販賣第二級毒品予他人之犯罪，戕害他
    人身心健康，亦危害社會秩序及善良風俗，兼衡其犯罪動機
    係在謀取小利，犯罪之手法、各次販賣毒品之數量暨所取得
    或欲取得而未取得之對價，事後以避重就輕之詞否認犯行之
    態度等一切情狀，分別量處如附表各欄所示之刑，並定其應
    執行之刑，以資懲儆。
三、扣案之NOKIA牌行動電話手機1支（含門號0000000000號SIM
    卡1枚），係被告用以與楊明吉、陳志宇、張光、郭亦安
    聯繫上揭販賣甲基安非他命事宜之工具，有通訊監察譯文在
    卷可證，被告亦供承該手機及門號屬其所有，爰依毒品危害
    防制條例第19條第1項規定，宣告沒收。被告所為如事實欄
    二(一)、(三)、(四)、(五)所示販賣甲基安非他命犯行所得之1萬元
    、1千5百元、1千元、1千元，合計1萬3千5百元，雖均未扣
    案，惟因屬被告販賣第二級毒品犯罪所得之財物，各依毒品
    危害防制條例第19條第1項規定，宣告沒收，如全部或一部
    不能沒收時，以其財產抵償之，併執行之。至於被告固曾向
    陳志宇收取如事實欄二(二)所示販賣甲基安非他命之對價3千5
    百元，惟因其事後未將該次販賣標的物之甲基安非他命一部
    或全部交付予陳志宇，被告並已將上開款項返還陳志宇（含
    1千5百元抵欠款部分），業見前述，自難認該3千5百元已屬
    被告因販賣第二級毒品犯行所得之財物，爰不予宣告沒收，
    附此敘明。
伍、不另為無罪諭知部分：
一、公訴意旨另以：被告基於販賣甲基安非命之犯意，以門號00
    00000000號為工具，於99年9月28日18時21分許，在被告上
    址住處附近，以1千5百元之對價，販賣甲基安非他命予巫祈
    毅，因認被告此部分行為亦涉犯毒品危害防制條例第4條第2
    項之販賣第二級毒品罪嫌等語。
二、檢察官認被告涉犯此部分罪嫌，係以：被告於偵查中之供述
    ，證人巫祈毅於偵查中之證述，門號0000000000號與巫祈毅
    使用之門號0000000000號於99年9月28日之通訊監察譯文，
    巫祈毅尿液之檢驗報告等，資為論據。
三、按犯罪事實應依證據認定之，無證據不得認定犯罪事實，刑
    事訴訟法第154條第2項定有明文。苟積極證據不足為不利於
    被告事實之認定時，即應為有利於被告之認定，更不必有何
    有利之證據。又認定犯罪事實所憑之證據，雖不以直接證據
    為限，間接證據亦包括在內，然而無論直接或間接證據，其
    為訴訟上之證明，須達於通常一般人均不致有所懷疑，而得
    確信其為真實之程度，始得據為有罪之認定（最高法院30年
    上字第816號及76年臺上字第4986號判例意旨參照）。
四、訊據被告承認其與巫祈毅間有為卷附通訊監察譯文所示之對
    話，惟否認有此部分之販賣犯行，辯稱：我根本沒有跟巫祈
    毅有交易過，巫祈毅有打電話給我，但沒有一次有拿毒品給
    巫祈毅等語。經查：
(一)、依卷附之被告使用之門號0000000000號與巫祈毅使用之門號
    0000000000號，於99年9月28日通話之通訊監察譯文所示（
    見偵字第29980號卷第30頁、偵字第32230號卷第98頁）：
    (1)99年9月28日17時42分許，巫祈毅（下簡稱：巫）打電話
      予被告（下簡稱：煥）：
      「巫：阿南喔？
        煥：唉。
        巫：你那邊有半嗎？
        煥：啊？
        巫：千五啦？
        煥：好啊。
        巫：啊我等下打給你啦。
        煥：好啊。
        巫：等下我要出發打給你啦。
        煥：好啊，好啊。」
    (2)99年9月28日18時19分許，被告打電話予巫祈毅：
      「煥：好，可以過來了。
        巫：什麼？
        煥：現在可以過來了。
        巫：我現在在你家這，全家這，有沒有？
        煥：你和誰？
        巫：我一個人而已啦，現在車不能過去，你過來一下喔
            。
        煥：什麼？」
    (3)99年9月28日18時21分許，被告打電話予巫祈毅：
      「…
        巫：全家這邊，還沒到全家，你就走過來，你就看到了
            ，現在貨車擋住。
        煥：你不能過來嗎？
        巫：什麼？
        煥：你不能過來嗎？
        巫：我過去喔？
        煥：對啊。
        巫：你等一下，我插車一下，你等一下喔。」
    依此通話內容，固可認巫祈毅於通話中有向被告詢問有無「
    半」、「千五」，被告答應見面，嗣其二人相約在某全家便
    利商店附近碰面，而巫祈毅所述之「半」、「千五」有可能
    係與毒品有關，但因用語隱諱、曖昧，自亦不能排除係指其
    他事物之可能性，此須巫祈毅明確之證言始能釐清，尚難僅
    憑該通訊監察譯文之內容，遽為事實之認定。
(二)、惟證人巫祈毅於警詢時即證稱：我是跟被告開玩笑，「半」
    是指半套，「千五」是問行情云云（見偵字第29980號卷第
    25頁，此警詢筆錄之引用，係說明證人巫祈毅自始即未為不
    利於被告之證述，非作為積極證據之用）；於偵查中復證稱
    ：「半」、「千五」是在問玩女人的價錢，問完之後我就去
    找被告，然後一起出去，我與被告都會這樣開玩笑云云（見
    偵字第29980號卷第124頁）；於原審再證稱：因為時間太久
    了，我忘記「半」、「千五」是什麼意思，我與被告通話後
    ，有去被告住處樓下之全家便利商店與被告碰面聊天，我毒
    品來源都是跟「小林」拿到云云（見原審卷第71至74頁）。
    既然證人巫祈毅始終否認其與被告於上揭通話中所提及之「
    半」、「千五」等語，與毒品交易有何關連，更未曾證稱：
    被告曾販賣或提供甲基安非他命予其本人之語，則其證言自
    無法澄清上揭通話中隱諱性用語之真意，是上開通訊監察譯
    文之內容，尚難執為不利於被告認定之證據。
(三)、至巫祈毅於99年11月10日11時15分許為警採集之尿液，經送
    鑑定結果，固呈甲基安非他命陽性反應（見偵字29980號卷
    38頁、偵字第32230號卷第118頁），惟其尿液被採取之時間
    係在99年11月10日，距離其於99年9月28日與被告通話、見
    面時間，已相隔月餘，自難認該尿液鑑定結果與其二人於99
    年9月28日之見面，有關連性。
五、綜上所述，本院依據卷內資料調查證據之結果，認尚不足以
    證明被告確有公訴意旨所指之販賣甲基安非他命予巫祈毅之
    犯行，此外，復查無適合且可信之證據足資證明被告有此部
    分犯罪，其此部分被訴犯罪，應屬不能證明，本應就此部分
    為被告無罪之諭知，惟因原審蒞庭檢察官更正起訴書後（見
    原審卷第118、170頁正面），認被告此部分被訴事實與其前
    揭論罪科刑之犯罪，有集合犯之包括一罪關係，爰不另為無
    罪之諭知。
據上論斷，應依刑事訴訟法第369條第1項前段、第364條、第299
條第1項前段，毒品危害防制條例第4條第2項、第6項、第19條第
1項，刑法第11條前段、第47條第1項、第25條第2項、第59條、
第60條、第51條第5款、第9款，判決如主文。
本案經檢察官陳昱旗到庭執行職務。
中    華    民    國   100    年    11    月    4     日
                  刑事第七庭    審判長法  官  溫耀源
                                      法  官  朱瑞娟
                                      法  官  王復生
以上正本證明與原本無異。
如不服本判決，應於收受送達後10日內向本院提出上訴書狀，其
未敘述上訴之理由者並得於提起上訴後10日內向本院補提理由書
（均須按他造當事人之人數附繕本）「切勿逕送上級法院」。
                                      書記官  陳靜雅
中    華    民    國   100    年    11    月    16    日
附錄本案論罪科刑法條全文
毒品危害防制條例第4條:
製造、運輸、販賣第一級毒品者，處死刑或無期徒刑；處無期徒
刑者，得併科新臺幣2千萬元以下罰金。
製造、運輸、販賣第二級毒品者，處無期徒刑或 7 年以上有期
徒刑，得併科新臺幣 1 千萬元以下罰金。
製造、運輸、販賣第三級毒品者，處 5 年以上有期徒刑，得併
科新臺幣 7 百萬元以下罰金。
製造、運輸、販賣第四級毒品者，處 3 年以上 10 年以下有期
徒刑，得併科新臺幣 3 百萬元以下罰金。
製造、運輸、販賣專供製造或施用毒品之器具者，處 1 年以上
7 年以下有期徒刑，得併科新臺幣 1 百萬元以下罰金。
前五項之未遂犯罰之。
附表：
┌──┬─────────────────┬──────┐
│編號│   罪    名    及    刑    度     │  備    註  │
├──┼─────────────────┼──────┤
│ 一 │陳銘煥販賣第二級毒品，累犯，處有期│事實欄二(一)  │
│    │徒刑肆年貳月。扣案之NOKIA牌行動電 │            │
│    │話手機壹支（含門號0000000000號SIM │            │
│    │卡壹枚）沒收；未扣案之販賣毒品所得│            │
│    │新臺幣壹萬元沒收，如全部或一部不能│            │
│    │沒收時，以其財產抵償之。          │            │
├──┼─────────────────┼──────┤
│ 二 │陳銘煥販賣第二級毒品未遂，累犯，處│事實欄二(二)  │
│    │有期徒刑壹年拾月。扣案之NOKIA牌行 │            │
│    │動電話手機壹支（含門號0000000000號│            │
│    │SIM卡壹枚）沒收。                 │            │
├──┼─────────────────┼──────┤
│ 三 │陳銘煥販賣第二級毒品，累犯，處有期│事實欄二(三)  │
│    │徒刑年玖月。扣案之NOKIA牌行動電 │            │
│    │話手機壹支（含門號0000000000號SIM │            │
│    │卡壹枚）沒收；未扣案之販賣毒品所得│            │
│    │新臺幣壹仟伍佰元沒收，如全部或一部│            │
│    │不能沒收時，以其財產抵償之。      │            │
├──┼─────────────────┼──────┤
│ 四 │陳銘煥販賣第二級毒品，累犯，處有期│事實欄二(四)  │
│    │徒刑年玖月。扣案之NOKIA牌行動電 │            │
│    │話手機壹支（含門號0000000000號SIM │            │
│    │卡壹枚）沒收；未扣案之販賣毒品所得│            │
│    │新臺幣壹仟元沒收，如全部或一部不能│            │
│    │沒收時，以其財產抵償之。          │            │
├──┼─────────────────┼──────┤
│ 五 │陳銘煥販賣第二級毒品，累犯，處有期│事實欄二(五)  │
│    │徒刑年玖月。扣案之NOKIA牌行動電 │            │
│    │話手機壹支（含門號0000000000號SIM │            │
│    │卡壹枚）沒收。未扣案之販賣毒品所得│            │
│    │新臺幣壹仟元沒收之，如全部或一部不│            │
│    │能沒收時，以其財產抵償之。        │            │
├──┼─────────────────┼──────┤
│ 六 │陳銘煥販賣第二級毒品，累犯，處有期│事實欄二(六)  │
│    │徒刑年捌月。扣案之NOKIA牌行動電 │            │
│    │話手機壹支（含門號0000000000號SIM │            │
│    │卡壹張）沒收。                    │            │
└──┴─────────────────┴──────┘